臺灣嘉義地方法院民事裁定
110年度消債清字第15號
聲請人即
債  務  人  蔡晏瑜即蔡素芬


相對人即
債  權  人  遠東國際商業銀行股份有限公司

法定代理人  周添財  


債  權  人  元大商業銀行股份有限公司


法定代理人  翁健    
代  理  人  黃勝豐  
債  權  人  玉山商業銀行股份有限公司


法定代理人  黃男州  
代  理  人  朱逸君  
債  權  人  中國信託商業銀行股份有限公司


法定代理人  利明献  


上列當事人間聲請清算程序事件，本院裁定如下：
    主  文
債務人蔡晏瑜自中華民國110年10月5日下午6時起，開始清算程
序。
命本院司法事務官進行本件清算程序。
    理  由
一、聲請意旨略以：聲請人對於玉山商業銀行股份有限公司等債
    權人（詳如債權人清冊）負有新臺幣（下同）595,330元之
    無擔保債務。因有不能清償債務情事，前已向法院聲請債務
    清理調解，惟調解不成立。聲請人因消費借貸、信用卡或現
    金卡契約，對金融機構負債務。前項債務，曾以書面向最大
    債權金融機構請求共同協商債務清償方案而不成立。聲請人
    無資產，債務總金額則有595,330元，有不能清償債務之情
    事。爰提出財產及收入狀況說明書、債權人清冊、債務人清
    冊等資料，聲請清算。
二、按債務人不能清償債務或有不能清償之虞者，得依本條例所
    定更生或清算程序，清理其債務。消費者債務清理條例第3
    條定有明文。又按，債務人於法院裁定開始更生程序或許可
    和解或宣告破產前，得向法院聲請清算；債權人縱為一人，
    債務人亦得為聲請。法院開始清算程序之裁定，應載明其年
    、月、日、時，並即時發生效力；前項裁定，不得抗告。復
    為同條例第80條、第83條所明定。復按，法院裁定開始更生
    或清算程序後，得命司法事務官進行更生或清算程序；必要
    時，得選任律師、會計師或其他適當之自然人或法人一人為
    監督人或管理人。此於同條例第16條第1項亦設有明文。
三、經查，聲請人前於民國110年5月28日已向本院具狀聲請債務
    清理調解，惟於110年8月9日調解不成立。上情業據聲請人
    提出本院110年度司消債調字第78號調解不成立證明書佐參
    ，並經本院調卷核閱無訛。次查，聲請人主張伊有不能清償
    債務之情事，業據聲請人於調解時提出其財產及收入狀況說
    明書、債權人清冊、108年及109年度綜合所得稅各類所得資
    料清單、全國財產稅總歸戶財產查詢清單等資料為證。又查
    ，依聲請人所提出之存摺交易明細資料，斗六西平路郵局於
    108年6月21日存款餘額為66元、110年6月21日存款餘額為66
    元；合作金庫銀行南永康分行於存款餘額為141元；臺灣銀
    行於101年8月13日存款餘額為3,938元。上述存款餘額，合
    計共4,145元。另查，聲請人沒有股票或其他有價證券，也
    沒有儲蓄性質的人壽保險或終身醫療健康保險。
四、再查，聲請人債務形成原因及未清償原因：
    聲請人陳稱伊向銀行申請信用卡，作為必要日常生活使用，
　　但因找不到固定的工作，亦無收入，所以無法去繳交信用卡
    的卡費，而致負債。
五、聲請人有不能清償債務情事或有不能清償之虞的認定：
(一)聲請人陳稱伊對於玉山商業銀行股份有限公司等債權人所負
    之無擔保債務，合計595,330元云云。而查，本件在於前置
    調解程序中，依最大債權銀行即遠東國際商業銀行股份有限
    公司所陳報之債務人積欠全體無擔保金融機構債務的明細表
    記載，聲請人即債務人蔡晏瑜即蔡素芬積欠債權人遠東國際
    商業銀行股份有限公司、元大商業銀行股份有限公司、玉山
    商業銀行股份有限公司、中國信託商業銀行股份有限公司之
    債務總金額，合計總共2,607,478元（其中本金546,978元，
    利息1,918,292元、違約金140,067元、其他費用2,141元）
    。因此，聲請人負欠上述金融機構之無擔保債務，目前合計
    至少應在2,607,478元以上。
(二)次查，聲請人現在打零工，每月收入約12,000元至13,000元
    左右。又查，聲請人所提列每個月必要生活費用，為膳食費
    6,500元；水、電、瓦斯費1,500元；健保費749元、交通費
    用650元、電話費600元、房租費2,100元、生活雜支500元，
    合計總共12,599元。又查，依消費者債務清理條例第64條之
    2第1項規定：「債務人必要生活費用，以最近一年衛生福利
    部或直轄市政府所公告當地區每人每月最低生活費一點二倍
    定之。」再查衛生福利部公告臺灣省（包括六都以外之其他
    各縣、市）110 年度的最低生活費為13,288元，其1.2 倍即
    15,946元之數額即為債務人的必要生活費用。而查，聲請人
    所提列之每月必要生活費用支出12,599元之數額，並未逾越
    15,946元，因此，聲請人以12,599元作為每月必要生活費用
    的數額，應可採認。
(三)再查，聲請人名下無不動產，存款合計僅4,145元。聲請人
    目前打零工，從事如清潔工、洗車工等工作，每月收入僅約
    12,000元至13,000元左右，扣除每月必要生活費用12,599元
    後，幾乎已經無餘額，而且可能還有所不足，遑論於要清償
    之前所積欠之2,607,478元的債務。因此，本件堪認聲請人
    確有不能清償債務情事或有不能清償之虞。
六、本件無應予駁回聲請清算之事由：
    經查，聲請人為一般消費者，無從事營業活動，且未經法院
    裁定開始更生程序或許可和解或宣告破產。又查，聲請人亦
    無消費者債務清理條例第6條第3項及第82條第2 項所定得予
    駁回清算聲請之情形，而且亦無同條例第8 條所定應予駁回
    清算聲請之事由存在。
七、綜據上述，本件聲請人因為日常生活的必要，而使用信用卡
    消費，但因工作不穩定，無法繳交卡費，長期欠繳本息，致
    形成高額的債務。本院審酌上情，認為聲請人就法院所命補
    正事項，已經配合陳報郵局、銀行之存摺交易明細資料，並
    說明伊債務形成的原因、停止清償的原因，及提出可供法院
    參酌的證明資料，可認為已經盡其所應負之協力義務。本件
    聲請人聲請清算，符合消費者債務清理條例第3條之規定，
    復查無消費者債務清理條例第6條第3項及第82條第2項所定
    得駁回清算或同條例第8條所定應予駁回清算之事由，因此
    ，聲請人聲請清算，於法有據，屬有理由，應予准許，爰裁
    定如主文，並依首揭規定命司法事務官進行本件清算程序。
八、至於債權人遠東國際商業銀行股份有限公司於110年8月26日
    所提出之民事陳報狀、元大商業銀行股份有限公司110年8月
    24日民事陳報狀、中國信託商業銀行股份有限公司110年8月
    25日民事陳報狀及玉山商業銀行股份有限公司110年9月7日
    債權人陳報狀所述之意見內容。因依上述說明，本件債務人
    聲請清算，符合消費者債務清理條例第3條的規定，復查無
    消費者債務清理條例第6條第3項及第82條第2項所定得予駁
    回清算或是同條例第8條所定應予駁回清算之事由。因此，
    本院經核閱上揭陳報狀內容後，認為與本件裁定的結果無影
    響，爰不逐一論駁，附此敘明。
九、依消費者債務清理條例第11條第1項、第83條第1項、第16條
    第1項，裁定如主文。
中　　華　　民　　國　　110　 年　　10　　月　　5 　　日
                  民事第二庭法　官　呂仲玉
以上正本係照原本作成。
本裁定不得抗告。
中　　華　　民　　國　　110 　年　　10　　月　　5 　　日
                            書記官  朱鴻明